臺灣臺南地方法院民事判決
108年度訴字第1107號
原      告  亞洲航空股份有限公司

法定代理人  盧天麟  
訴訟代理人  吳佳潓律師
            鄭渼蓁律師
            王佩心律師
            陳敬于律師
被      告  于羾    
訴訟代理人  楊鈞國律師
上列當事人間請求請求損害賠償事件，經本院於民國109年12月
22日言詞辯論終結，判決如下：
    主  文
原告之訴及假執行之聲請均駁回。
訴訟費用新臺幣16,642元由原告負擔。
    事實及理由
一、按訴狀送達後，原告不得將原訴變更或追加，但請求之基礎
    事實同一者、擴張或減縮應受判決事項之聲明者，不在此限
    ，民事訴訟法第255條第1項第2款、第3款分別定有明文。本
    件原告起訴時，依民法第184條及第179條之規定，請求被告
    應給付原告新臺幣(下同)1,574,164元，及自民國107年4月1
    8日起至清償日止，按年息百分之5計算之利息，並陳明願供
    擔保請准宣告假執行(見本院卷㈠第13頁)。嗣於本院審理中
    ，追加依民法第227條第1項及第226條第1項為請求權基礎，
    並減縮請求為1,439,774元(見本院卷㈢第353-355頁)。經核
    原告所為訴之追加與原請求，均係基於主張被告以非屬職務
    範圍內之業務向原告請公假，實際上未從事如請公假事由所
    載之職務，向原告支領薪資之同一基礎事實，並減縮應受判
    決事項之聲明，依上開規定，程序上應予准許。
二、原告起訴主張：
　㈠被告自94年起至99年6月1日止，先後擔任原告公司總經理、
    董事長特別助理，於99年6月1日離職後，於101年11月12日
    重新任職為總經理特別助理，嗣於104年2月1日起至104年9
    月30日止，改任職於稽核室主任專員(非主管職)，負責檢查
    評估各單位組織內控制度是否適當、有效及營運績效等工作
    ，再於104年10月1日起至107年2月25日止，改任職於發動機
    及附件維修廠主任專員(非主管職)，負責維修飛機之發動機
    與相關零組件等工作，但不含向軍方爭取業務或發展航電 
    業務，其職務與發展航電業務無關，且原告公司組織分層分
    工，不可能交辦員工進行非其職務範圍內之事項。詎原告於
    107年依據公開發行公司管理規範進行內部稽核作業時，赫
    然發現被告自104年2月1日起至106年12月31日止，違反公司
    組織及職掌權限，以非屬其職務範圍內之業務為由，請公假
    外出，實際上未從事請假單所載公假事由，致原告如數給付
    薪資1,121,759元。被告請公假整日未進公司，違反工作規
    定申請夜間加班，將部分加班轉換申請補休，致原告給付加
    班補休薪資166,506元及未休假薪資151,509元。被告未獲得
    原告之授權，竟虛構公出事由，以偽造文書、詐欺、背信等
    不法手段，向原告支領高額薪資，係以違反善良風俗之方法
    及違背保護他人之法律而損害原告權益，屬侵權行為，且無
    法律上之原因，而受有領取薪資利益，致原告受有損害，構
    成不當得利。又被告未依兩造間之勞動契約履行其應服之勞
    務而受領薪資，亦屬不完全給付。
　㈡被告雖以林敏雄、宋海威、王先傑、李南平於刑事偵查中之
    證述、普羅技術有限公司(下稱普羅公司)回函、科力航太股
    份有限公司(下稱科力公司)回函，抗辯其有依公假事由，前
    往公出地點拜訪客戶云云，然被告公假外出多達234.5天，
    上開證人之證述顯不明確，且科力公司函覆稱被告係為兜售
    自己與他人股票等語，足見被告非從事公務。又原告於104
    年至107年間未受軍方委託維修S70C業務，且被告亦未受原
    告授權發展航電業務，縱被告有前往屏東空軍基地，亦不能
    證明被告有獲原告授權前往洽談航電業務。原告對被告提出
    刑事告訴，雖經臺灣臺南地方檢察署(下稱臺南地檢署)檢察
    官為不起訴處分，且經臺灣高等檢察署智慧財產檢察分署駁
    回原告再議在案，然原告已聲請交付審判，且民事訴訟應獨
    立審理，不應受刑事調查結果之拘束。爰依民法第184條第1
    項、第2項、第179條第1項、第227條第1項、第226條第1項
    之規定，擇一請求被告給付如附表一所示之金額等語。
　㈢並聲明：被告應給付原告1,439,774元，及自107年4月18日起
    至清償日止，按年息百分之5計算之利息；原告願供擔保，
    請准宣告假執行。
三、被告則以：
  ㈠被告請公假外出，均依原告所定請假程序申請，並於請假申
    請單上載明公出地點及事由，由被告當時直屬主管簽核准許
    ，從無不假外出。被告既經主管核准，方公出執行主管認可
    之職務，符合兩造間勞動契約書第4條之約定，被告據此請
    領薪資、加班補休或補休折算薪資，屬正當勞務給付對價。
    又被告擔任發動機及維修廠主任專員期間請公假，主管王明
    安曾有不同意並退回被告申請公假及加班抵假，足見被告請
    公假及加班申請均由主管審核准駁，並無主管慮及被告權勢
    而不得不簽准假單、加班單之情。況被告請假公出期間長達
    2年餘，歷經原告三任董事長，原告從未質疑被告無故公出
    ，原告如今以公司管理手冊之組織編制實現企業經營計畫及
    工作規則所定應忠勤職守或不得越級云云，概括籠統恣意指
    稱被告公出係執行與職務內容無關事務，顯無可採。原告對
    被告提出偽造文書、詐欺取財、背信、業務登載不實等刑事
    告訴，業經臺南地檢署檢察官為不起訴處分，且經臺灣高等
    檢察署智慧財產檢察分署駁回原告再議在案，訴外人林敏雄
    、宋海威、王先傑、李南平於刑事偵查中到庭具結作證被告
    確實有依公假事由，前往公出地點拜訪客戶等語，益證原告
    主張不可採信。
  ㈡被告係美國工科航太工學博士，具有航電系統研究領域專長
    ，在常四偉擔任原告董事長時期，受原告指派協助發展航電
    業務，被告雖擔任稽核室主任專員，但協助原告發展航電業
    務係被告專長範圍，被告為發展航電業務而公出屬執行職務
    ，並非無故外出。又被告曾任原告董事長常四偉特助，期間
    協助爭取獲得國外原廠給予原告許多授權，例如屏東空軍基
    地P3、TCAS、APS145雷達等航電事務、左營海軍基地S70C航
    電事務，被告於104年10月1日起調任至發動機及附件維修廠
    主任專員，董事長仍為常四偉，發動機及附件維修廠確有航
    電事務有待發展，被告仍繼續協助原告發展航電業務，被告
    請假洽公之目的，係為原告爭取船艦飛機之雷達、航電系統
    維修能量，並非無故外出。縱認原告不同意被告申請公假，
    然依最高法院108年度台上字第2337號判決意旨，勞工出差
    ，倘為其執行職務、獲取勞務對價所必需，縱未獲雇主同意
    ，非必無正當理由，故被告出差及申請加班，均係執行其職
    務(發展航電業務、建置維修能力)，被告請公假拜訪客戶係
    為原告爭取利益，被告領取之薪資報酬，係具有勞務對價性
    ，並非以詐欺、詐術等方式取得，非屬侵權行為而獲得不正
    利益。且被告在職期間履行勞務獲取薪資，為有法律上之原
    因取得對價，亦無不當得利可言。
  ㈢並聲明：原告之訴及其假執行之聲請均駁回；如受不利判決
    ，願供擔保請准宣告免為假執行。
四、兩造經本院依民事訴訟法第271條之1準用第270條之1第1項
    第3款規定曉諭闡明後，整理並協議簡化不爭執事項如下：
    （見本院卷㈣第138-139頁）　
  ㈠被告於104年2月1日起至104年9月30日期間擔任原告稽核室主
    任專員(非主管職)，負責檢查評估各單位組織內控制度是否
    適當、有效及營運績效等工作，每月本俸153,620元；另於1
    04年10月1日起至107年2月25日期間擔任原告發動機及附件
    維修廠主任專員(非主管職)，負責維修飛機之發動機與相關
    零組件等工作，每月本俸151,820元。
  ㈡依據原告「請假與加班」規則關於「請假程序」(原證4)之規
    定，員工請假應事先申請，以電子表單傳送或填具請假單。
    員工請年假(特休假)、事假、病假等假別，應填具電子表單
    。請假須附證明時使用請假單，請假單須填寫個人姓名、薪
    號、部門代碼，註明假別及請假之起迄日期、時間，送權責
    主管核准。核准後之請假單送人事組做成紀錄(電子表單經
    權責主管核准後由主管直接傳送)，需附之證明文件一併裝
    訂於請假單，送人事組存查。
  ㈢被告於104年2月1日起至106年12月31日止向原告請公假、申
    請夜間加班(17時至21時)轉補休、特別休假、加班補休之請
    假記錄如原證3(本院卷㈡)所示，上開假單均有經過被告所屬
    主管核准。且被告請假期間橫跨常四偉、宛同及盧天麟等三
    位擔任原告董事長期間，以及陳漢晶及王明安兩位擔任被告
    直屬主管期間，以及劉瑞成、張漢卿、宛同、盧天麟擔任總
    經理期間。
　㈣原告以被告虛構請假事由登載於請假單上向原告請假，致其
    陷於錯誤支付被告薪資為由，對被告提出背信刑事告訴，經
    臺南地檢署以108年度偵字第18845號、109年度偵字第4389
    號為不起訴處分後，原告不服聲請再議，經臺灣高等檢察署
    智慧財產檢察分署於109年7月6日以109年度上聲議字第296
    號處分書駁回其再議。嗣原告聲請交付審判，現由本院以10
    9年度智聲判字第2號受理中(下稱另案刑事案件)。
  ㈤原告工作規則(原證35)第4條：「本公司從業人員應忠勤職守
    ，遵守本公司一切規章，服從各級主管人員之指導，不得陽
    奉陰違或敷衍塞責。...」、第6條規定：「從業人員處理職
    務上之事務，應循級而上，不得越級」。
五、本院判斷之理由：
  ㈠原告依不當得利請求為無理由： 
　⒈按民法第179條規定：「無法律上之原因而受利益，致他人受
    損害者，應返還其利益。雖有法律上之原因，而其後已不存
    在者，亦同。」此不當得利返還請求權之成立，須當事人間
    財產之損益變動，即一方受財產上之利益致他方受財產上之
    損害，係無法律上之原因。在給付型之不當得利，關於有無
    法律上之原因，應視當事人間之給付行為是否存在給付目的
    而定；倘當事人一方基於一定之目的（針對所存在之法定或
    約定之法律關係為目標）而對他方之財產有所增益，其目的
    在客觀上即為給付行為之原因，自非無法律上之原因。而主
    張該項不當得利請求權存在之當事人，應舉證證明該給付欠
    缺給付之目的（最高法院102年度台上字第530號、105年度
    台上字第2067號判決意旨參照）。是以主張不當得利請求權
    之原告，既因自己行為致原由其掌控之財產發生主體變動，
    則本於無法律上之原因而生財產變動消極事實舉證困難之危
    險，當歸諸原告，始得謂平（最高法院91年度台上字第1673
    號裁判意旨參照）。而原告除應證明被告受有利益外，尚應
    證明其受有利益係無法律上之原因，倘原告未能舉證證明之
    ，則被告就其抗辯事實即令不能舉證，或所舉證據尚有疵累
    ，仍應駁回原告之請求（最高法院96年度台上字第158號判
    決意旨參照）。
　⒉被告於104年2月1日起至104年9月30日期間擔任原告稽核室主
    任專員(非主管職)，負責檢查評估各單位組織內控制度是否
    適當、有效及營運績效等工作；另於104年10月1日起至107
    年2月25日期間擔任原告發動機及附件維修廠主任專員(非主
    管職)，負責維修飛機之發動機與相關零組件等工作，被告
    於104年2月1日起至106年12月31日止向原告請公假、申請夜
    間加班(17時至21時)轉補休、特別休假、加班補休之請假記
    錄如原證3(本院卷㈡)所示，上開假單均有經過被告當時所屬
    主管核准。且被告請假期間橫跨常四偉、宛同及盧天麟等三
    位擔任原告董事長期間，以及陳漢晶及王明安兩位擔任被告
    直屬主管期間，以及劉瑞成、張漢卿、宛同、盧天麟擔任總
    經理期間之事實，為兩造所不爭執(見不爭執事項㈠、㈡)，是
    原告給付被告薪資，係基於兩造間之勞動契約關係，則原告
    主張被告於104年2月1日起至106年12月31日期間，虛構外出
    拜訪客戶洽公為由，向原告請公假、特別休假、加班補休及
    夜間加班轉補休後之休假，惟實際上並未從事職務範圍內之
    事項，致原告誤支付被告薪資，被告受領上開期間之薪資係
    無法律上之原因，構成不當得利等情，依上說明，應由原告
    就無法律上之原因，亦即其給付欠缺目的此一權利發生要件
    事實負舉證之責。原告主張應由被告證明其確有從事各次請
    公假事由云云，並無可採。
　⒊原告主張被告於附表二編號1所示時間以赴漢翔航空工業股份
    有限公司(下稱漢翔公司)洽公為由，向原告請公假，但實際
    上被告並未前去漢翔公司云云，據漢翔公司函覆稱：本公司
    入內洽公需先填具會客單後換取會客證始得進入本公司，會
    客單具個人資料，本公司因應個人資料保護法，每年定期銷
    毀，故無法查調等語，有該公司109年1月13日翔公字第1090
    00249號函在卷可按(見本院卷㈠第269頁)，另據證人宋海威
    在另案刑事案件偵查中結證稱：104年2月1日至107年2月25
    日期間，我是漢翔公司駐臺中代表，被告有時跟我聯繫去漢
    翔公司、台中清泉崗基地、中科院，我到高鐵去接他，送他
    到漢翔公司大門口後，我就離開，被告沒有跟我說他去漢翔
    公司做什麼，104年之後，被告比較少請我帶他去漢翔公司
    ，但有到中科院。被告提出的CCK即臺中清泉崗空軍基地識
    別證，是透過漢翔公司辦的，我當時也是用這個通行證進出
    臺中清泉崗空軍基地等語(見本院卷㈢第474-475頁)，並有被
    告提出之CCK通行證在卷可憑(見本院卷㈢第327頁)，是依證
    人所述，被告確有前往漢翔公司出差無誤。至原告主張被告
    縱有至漢翔公司，亦係從事與其職務無關之事務乙節，惟為
    被告所否認，原告則未擧證證明之，況倘若被告前往漢翔公
    司非執行與其職務相關業務，衡情被告應會獨自前往，以避
    人耳目，殊無多次聯繫證人宋海威帶同其前往之理，且與被
    告接洽之漢翔公司之人員理應知悉，並即時與原告確認，始
    符常理，然漢翔公司上開函覆未敘明被告前去從事與原告無
    關之業務，此外，原告亦未提出其他證據證明，是原告此部
    分主張，並無可採。
　⒋原告主張被告於附表二編號2所示時間以赴左營海軍基地洽公
    為請公假，被告在請假單上填載請假事由「與業務處人員洽
    公」、「與業務處人員至該地洽S70C事宜」、「洽S70C事宜
    」、「洽S70C航電昇級事宜」、「至該地中科院洽S70C事宜
    」、「洽S70C絞機事宜」、「與二廠人員至該地洽S70C事宜
    」、「至該處洽合作協議書事宜」、「至該處保指部洽航電
    事宜」、「陪業務處至該處保指部洽航電事宜」、「至該地
    洽航電事宜」，然被告職務範圍並未包含與軍方洽談業務事
    宜，被告未受原告指派，且未實際進入左營海軍基地洽公云
    云，惟查，左營基地會客紀錄僅保存1年，故無104年至107
    年間之紀錄可供查詢，此有海軍陸戰隊防空警衛群109年2月
    21日海防警衛字第1090000226號函在卷可稽(見本院卷㈠第35
    3頁)，是原告主張被告實未於附表二編號2所示時間至左營
    海軍基地出差乙節，尚難採信。又依被告提出之海軍保修指
    揮部105年11月18日海保整後字第1050007457號函(見本院卷
    ㈢第333-337頁)可知，海軍保修指揮部106年間委由漢翔公司
    計修S70C機型「顯示單元、戰術資料處理器、發動機啟動器
    、通訊系統恐致器、任務卡帶記錄器、智慧顯示單元SDU」
    等品項，並副本通知原告，足見原告業務應與S70C機型相關
    ，故海軍保修指揮部上開公文副本併知會原告。再據證人林
    敏雄在另案刑事案件偵查中結證稱：我是海軍退伍，104年2
    月1日至107年2月25日期間，我在原告二廠電子電器組擔任
    修復技師，被告找我帶他去左營海軍軍區中科院萬象館水下
    科技組看AQS-18(V)3DIPPING聲納系統，這是反潛直升機配
    備的聲納系統，也會到海軍戰鬥系統工廠看AQS-18(V)3DIPP
    ING聲納系統及APS-143氣象搜索雷達、ALR-606電偵系統，
    被告有問我海軍S70(M)反潛機的航電系統，被告叫我帶他去
    戰鬥系統工廠內看上述裝備。我與被告去左營海軍基地不用
    登記，因為使用我的通行證及車證就可以進去，我與被告一
    起去左營海軍基地多次；被告另由別人帶他去航空指揮部及
    海軍保修指揮部，商談針對海軍各項船艦及飛機，雷達、航
    電系統維修雙方合作，為原告建置維修能量等語(見本院卷㈢
    第471-473頁)，足見原告主張被告任職擔任原告發動機及附
    件維修廠主任專員(非主管職)，負責維修飛機之發動機與相
    關零組件等工作期間，並無受委託維修S70C相關專案云云，
    應無可採，被告抗辯其係為原告建置維修能量而前往左營海
    軍基地等語，並非虛構。雖原告主張其另案對證人林敏雄提
    出民事損害賠償訴訟，林敏雄已就原告起訴狀事實承認過錯
    並向原告道歉，雙方已成立調解，足見被告前往左營海軍基
    地與其職務無關云云，並提出本院109年度南勞簡專調字第1
    9號勞動調解筆錄暨民事起訴狀為憑(見本院卷㈢第37-44頁)
    ，然觀諸上開民事起訴狀係記載「被告(按指林敏雄)於104
    年2月起至106年12月期間，在未獲公司授權與指示之情形下
    ，多次藉由公假名義，前往左營海軍航空指揮部及相關機構
    單位洽公，次數多達114日」，並未提及被告，自難僅以林
    敏雄於偵查中證述其曾與被告一同前往左營海軍基地等情，
    及證人林敏雄與原告調解並承認過錯道歉，即推論被告未受
    原告指派，且未實際進入左營海軍基地洽公乙事。況上開調
    解筆錄係原告與林敏雄間就該案訴訟上之爭執互相讓步而成
    立私法上之和解契約，林敏雄縱於調解時向原告認錯道歉，
    依民事訴訟法第422條規定，不得採為判決之基礎，則原告
    主張林敏雄在調解程序中縱有承認與被告公出係虛構公假事
    由，亦難採為有利於原告之認定。　　
　⒌原告主張被告於附表二編號3所示時間以赴屏東空軍基地洽公
    為由請公假，但被告未受原告指派，且未實際進入屏東空軍
    基地洽公云云，惟查，被告於103年至106年有申請屏東空軍
    基地通行證，無須辦理會客即可入營，因屏東基地門禁系統
    係建置於108年度，故屏東空軍基地無被告於104年至106年
    間進出紀錄可提供等情，此有空軍第一後勤指揮部109年3月
    25日空一指綜字第1090001231號函在卷可按(見本院卷㈠第38
    1頁)，且有被告提出之屏東空軍基地通行證附卷可證(見本
    院卷㈢第323頁)，依被告提出之通行證上記載「亞洲航空公
    司主任專員于羾」，及據證人李南平在另案刑事案件偵查中
    結證稱：我於101年間進原告公司，當時被告是董事長特助
    ，後來他被降調成主任專員。104年5月我被調到屏東負責飛
    機修復工作，被告有業務推展需求時就會到屏東來，在這之
    前我們有一起推動過航電業務。我於101年進公司的時候，
    就跟被告陸續因業務需求到左營海軍基地及屏東做業務推展
    ，直至被告於107年被調到警衛時才沒有。屏東的部分就是
    空軍的飛機，空軍E-2T是雷達的性能提升，P3反潛機有三個
    測台，包含雷達系統、光電系統還有測磁儀，C-130運輸機
    是空中防撞系統及座艙數位化。左營就是海軍的直升機，一
    直到我被調到屏東都還陸續有在推展。我不知道被告擔任稽
    核室專員的業務職掌是什麼，但我印象中，被告在擔任常世
    偉董事長特助的時候，就被交代要推展航電業務，另外在董
    事會也有提到要推展航電業務。被告調哪一個單位只是一個
    位子的調整，被告本身有航電背景，具有這方面專長，他是
    需要去推動航電的業務。我跟被告一起去屏東空軍基地不用
    登記，因為我們有申請識別證，我們進出只需要出示識別證
    查核身分就好。我還有跟被告一起去過左營海軍基地，也是
    從事業務推展，就是負責海軍500MD反潛機、海軍S70(M)反
    潛機整個航電系統提升，另外還一起去過臺北松指部空軍基
    地，負責空軍福客行政專機加裝防撞雷達等語(見本院卷㈢第
    537-539頁)，尚難證明原告主張被告未受原告指派，且未實
    際進入屏東空軍基地洽公乙節真實可信。
  ⒍原告主張被告於附表二編號4所示時間以赴普羅公司洽公為由
    請公假，但被告並非從事與其職務相關工作云云，惟據證人
    林敏雄在另案刑事案件偵查中結證稱：我有與被告前往普羅
    公司去洽談裝備維修合作的事等語明確(見本院卷㈢第473頁)
    ，核與普羅公司函覆臺南地檢署稱：徐定民組長確實有來訪
    ，並有于羾博士及林敏雄先生陪同，洽談有關測台儀器設備
    事宜，于羾博士及林敏雄先生也曾多次至本公司洽談相關業
    務，至於確切時間無法考證等情相符(見本院卷㈢第57頁)，
    堪認被告確實係前往普羅公司洽談測台儀器設備事宜。雖原
    告主張普羅公司負責人林尤月霞係林敏雄之母，普羅公司上
    開回函之證明力較為薄弱乙節，然證據之證明力由法院依其
    自由心證斷定之，原告以普羅公司負責人係證人林敏雄之母
    ，以及證人林敏雄另向原告道歉認錯成立調解等節，此外，
    未擧反證證明，逕謂普羅公司上開回函不可採，原告此部分
    主張，自無可採。
　⒎原告主張被告於104年12月4日、104年12月18日以赴科力公司
    為由各請公假1日，但被告未獲公司授權且未於請假日赴該
    公司洽公乙節，並提出被告請假單為憑(見本院卷㈡第70、75
    頁)。查，證人林敏雄於另案刑事案件偵查中證述：我曾與
    被告一起去科力公司談裝備維修之事，由科力公司經理黃添
    福出面接洽等語（見本院卷㈢第474頁），而被告主管王明安
    於104年11月20日以電子郵件傳送0000000參訪科力公司差旅
    報告予原告副總趙高恩，並副本告知被告所屬之發動機及附
    件維修廠6位同仁(見本院卷㈠第221頁)，況被告請公假前往
    科力公司經其主管王明安批核，足認被告所屬發動機及附件
    維修廠之業務與科力公司有關，且有至科力公司出差之必要
    ，否則被告主管王明安不會撰寫科力公司差旅報告呈報原告
    副總，亦不會核准被告請公假前往科力公司，被告抗辯其應
    主管王明安要求，於104年12月4日、18日前往科力公司洽公
    ，評估雙方合作可能性等語，應非憑空杜撰之詞。至科力公
    司雖函覆謂：被告於104年12月4日第一次前往科力公司，身
    旁有一人陪同，由科力公司謝雅琪協理接待，被告表示想與
    柯翔鐘副總會面，惟雙方當日並未碰面，被告於同年12月底
    隻身前往科力公司與柯翔鐘副總見面，表明想兜售自己及國
    登營造股份有限公司洪金富董事於原告名下持股予柯翔鐘副
    總，經柯翔鐘副總當場婉拒後，雙方後續即無往來等語，此
    有科力公司109年7月3日科字第1090703001號函在卷可憑(見
    本院卷㈢第181頁)，惟被告否認持有原告股票(見本院卷㈣第1
    36頁)，原告亦陳明其無法確認被告究竟係兜售何人所持有
    之原告股票等語(見上開同卷頁)，則被告是否確係專為兜售
    其個人或他人所持有之原告股票而前往科力公司，非無疑義
    ，況被告所屬發動機及附件維修廠之業務範圍與科力公司相
    關，縱被告於104年12月18日前往科力公司洽公時，併向科
    力公司柯翔鐘副總提及出售原告股票事宜，亦不能憑此逕謂
    被告前往科力公司係單純從事與其職務內容無關之事宜，原
    告主張被告未獲原告授權至科力公司，且未於請公假日赴科
    力公司洽公云云，尚無可信。　
　⒏原告主張被告於106年8月10日以至台北參加台翔航太工業股
    份有限公司(下稱台翔公司)董事會為由請公假1日，然被告
    當日係以銓鼎投資股份有限公司法人董事代表身分出席，顯
    見係處理自己事務云云，並提出請假單為憑(見本院卷㈡第34
    5頁)，然查，台翔公司於 106年8月10日召開第9屆第13次董
    事會，當日出席人員除有被告外，尚有原告董事長盧天麟，
    且當日議案包含「本公司（台翔公司）轉投資之亞洲航空股
    份有限公司營運報告」、「銓鼎投資(股)公司改派董事為于
    羾報告案，銓鼎投資(股)公司於106年7月7日銓鼎字第10600
    3號函通知，其原任股權代表兼董事羅世勳先生席次改由于
    羾先生擔任，本公司已遵循辦理」，被告於臨時動議提議「
    (一)建議亞航公司持續推動航電業務，創造利潤」，此有台
    翔公司109年6月19日(109)翔董字第18號函附106年8月10日
    董事會議事錄在卷可憑(見本院卷㈢第157-172頁)，可見被告
    雖以銓鼎投資股份有限公司法人董事代表身分出席台翔公司
    董事會，惟其提案內容則為建議台翔公司轉投資之原告持續
    推動航電業務事宜，且當時原告董事長盧天麟亦在場（自10
    5年11月2日起即擔任原告董事長迄今，見本院卷㈢第381頁)
    ，若被告當時擔任發動機及附件維修廠主任專員職務不含航
    電業務，則原告董事長盧天麟於106年8月10日台翔公司董事
    會當天，業已知悉被告以銓鼎投資股份有限公司法人董事代
    表身分出席且提案，理應於董事會後，即可查悉並追究被告
    請公假卻未從事與其職務相關之情事，惟原告直至107年間
    ，始依據公開發行公司管理規範對公司內部進行稽核作業時
    始指摘被告虛構公假事由，顯與一般常情相違。原告主張被
    告虛構公假事由，以他公司法人董事代表身分出席台翔公司
    董事會，且被告職務內容與航電業務無關云云，並無可採。
    　
　⒐原告雖提出工作規則、管理總則及兩造間勞動契約(見本院卷
    ㈣第171-183頁、卷㈢第417-432頁)，據以主張被告應依勞動
    契約及原告指揮服勞務，然細譯上開內容，乃係企業分區分
    層管理之常態經營模式。公司為達內部的調度與管理，及對
    業務的計劃、執行、考核，當有其行政管理之政策，無非為
    單純之行政管理措施，與認定當事人所職掌之職務內容為何
    無涉，亦與認定兩造簽訂勞動契約之目的僅在於被告係為原
    告之利益而供給勞務無關。又被告自104年2月1日至106年12
    月31日止所領之薪資，均係基於兩造之僱傭關係，而非擔任
    特定職務之事實，此從被告擔任稽核室主任專員每月本俸15
    3,620元、擔任發動機及附件維修廠主任專員每月本俸 151,
    820元，所領薪資數額相差無幾，可知被告受領薪資數額多
    寡乃原告對被告學經歷之評價，與工作內容異動並無直接關
    聯性；又所謂薪資，係指受僱人服勞務之對價，重在勞務之
    提供，而非提供勞務之結果。一旦受僱人為勞務提供，不論
    其結果如何，僱用之公司均有給付義務，退步言之，縱被告
    請公假所從事之航電業務非其職務範圍，惟被告提供勞務之
    目的，係為原告之營業利益，並非係為自己之私益，則其受
    領相對應之對價即薪資，實難認受有何利益可言。
  ⒑又勞工就其與雇主間關於薪資之爭執，因處於受領給付之被
    動地位，通常僅能就受領給付之事實及受領時隨附之文件（
    如薪資單）等關於與勞動關係之關連性部分提出證明；而雇
    主係本於計算後給付之主動地位，對於給付勞工金錢之實質
    內容、依據等當知悉甚詳，是如勞工已證明係本於勞動關係
    自雇主受領給付之關連性事實時，即應推定該給付係勞工因
    工作而獲得之報酬，如雇主否認，即應由雇主提出反對之證
    據，是以，被告在104年2月1日起至106年12月31日止期間所
    有請假既經原告核准，依上說明，自堪認被告已就其受領請
    假薪資係其提供勞務之對價，盡其舉證之責。原告主張被告
    填載不實請假事由，致其信以為真，准被告請假而未扣薪乙
    節，自應提出反證，以為證明，但原告僅以被告前曾擔任公
    司總經理、董事長特助等職位，有實質影響力，致其主管不
    得不核假，故不能僅因被告請假程序完備即認定其請公假係
    執行職務云云，自無可採。
  ⒒綜上，原告未舉證證明被告未服勞務而領取薪資，已受有利
    益，並致其受有損害，即逕謂被告請公假期間所領取薪資即
    屬不當利益，應予返還云云，誠屬無稽，實不可取。
　㈡原告依侵權行為請求為無理由：
　　按侵權行為，即不法侵害他人權利之行為，屬於所謂違法行
    為之一種。債務不履行為債務人損害債權之行為，性質上雖
    亦屬侵權行為，但法律另有關於債務不履行之規定，故關於
    侵權行為之規定，於債務不履行不適用之，二者不能混用。
    申言之，有關債務人侵害債權之行為，依法規競合之理論，
    債權人應優先適用債務不履行之規定，而不得適用侵權行為
    之規定請求(最高法院108年度台上字第984號、104年度台上
    字第1189號裁判意旨參照)。原告主張被告虛構請假事由，
    向原告請公假、特別休假、加班補休及夜間加班轉補休後之
    休假，但實際上未從事與其職務範圍有關之業務事項，致原
    告未扣薪而悉數給付薪資，顯係故意以背於善良風俗之方法
    損害原告權益，且其上開行為已涉刑法詐欺罪、背信罪及偽
    造文書罪，以違反保護他人之法律致生損害於原告，爰依民
    法第184條第1項前段、後段、第2項之規定，請求被告負賠
    償責任等語，惟為被告所否認。查，被告自原告處受領104
    年2月1日起至106年12月31日期間之薪資，兩造間為僱傭契
    約關係，原告主張其所受之損害係因被告以不實請假事由向
    原告請公假、特別休假、加班補休及夜間加班轉補休後之休
    假，但實際上未從事與其職務範圍有關之業務事項，致原告
    未予扣薪而悉數給付薪資，已如上述，是依上開說明，原告
    不得依侵權行為之法律關係為之。準此，原告依民法第184
    條第1項前段、後段及第2項侵權行為之規定，請求被告賠償
    損害，顯係將債務不履行之損害賠償與侵權行為之損害賠償
    混為一談，於法自有未合。
  ㈢原告依民法第227條第1項及第226條第1項之規定請求為無理
    由：
　　按因可歸責於債務人之事由，致給付不能者，債權人得請求
    賠償損害；因可歸責於債務人之事由，致為不完全給付者，
    債權人得依關於給付遲延或給付不能之規定行使其權利，民
    法第226條第1項及第227條第1項分別定有明文。所謂債務不
    履行，係指債之關係發生後，可歸責於債務人致未依債之本
    旨履行債務，是依此請求損害賠償，須以債務人有可歸責之
    事由存在，並造成債權人受有損害，且該可歸責之事由與損
    害結果之間並具有相當因果關係為要件。原告主張被告於10
    4年2月1日起至106年12月31日止期間，以外出拜訪客戶洽公
    為由，向原告請公假、特別休假、加班補休及夜間加班轉補
    休，但實際上被告並未從事與其職務範圍內之業務有關事項
    ，且有部分根本未從事請假事由所載事務，致原告未扣薪而
    悉數給付薪資，受有損害云云，然依據原告「請假與加班」
    規則關於「請假程序」之規定，員工請假應事先申請，以電
    子表單傳送或填具請假單。員工請年假(特休假)、事假、病
    假等假別，應填具電子表單。請假須附證明時使用請假單，
    請假單須填寫個人姓名、薪號、部門代碼，註明假別及請假
    之起迄日期、時間，送權責主管核准。核准後之請假單送人
    事組做成紀錄(電子表單經權責主管核准後由主管直接傳送)
    ，需附之證明文件一併裝訂於請假單，送人事組存查(見不
    爭執事項㈡)，足見原告對於被告請假有核准與否之權限，被
    告既已依原告所定請假程序完成請假，並經主管核准，且查
    無原告所主張被告並未從事與其職務範圍內之業務有關事項
    ，及有部分根本未從事請假事由所載事由，已如上述，實難
    謂有可歸責於被告之事由。準此，原告依民法第226條第1項
    及第227條第1項之規定，請求被告負不完全給付之債務不履
    行責任，亦屬無據。
六、綜上所述，被告於104年2月1日起至106年12月31日止向原告
    請公假、申請夜間加班(17時至21時)轉補休、特別休假、加
    班補休之請假，均有經過被告所屬主管核准，且其受領此部
    分薪資係本於兩造之僱傭關係，原告未舉證證明其給付薪資
    欠缺給付之目的，被告並無不當得利可言。又兩造間存有僱
    傭契約，相關權利義務自應依契約責任規範，原告不得依侵
    權行為法律關係向被告請求；且被告並未為不完全之勞務給
    付，自無須負債務不履行中之不完全給付責任。從而，原告
    依民法第184條第1項、第2項、第179條第1項、第227條第1
    項、第226條第1項之規定，擇一請求被告給付1,439,774元
    ，及自107年4月18日起至清償日止，按年息百分之5計算之
    利息，為無理由，不應准許。又原告之訴既經駁回，其假執
    行之聲請亦失所附麗，應併予駁回。
七、末按訴訟費用，由敗訴之當事人負擔；法院為終局判決時，
    應依職權為訴訟費用之裁判，民事訴訟法第78條、第87條第
    1項分別定有明文。本件訴訟費用確定為16,642元（即第一
    審裁判費），依上開規定，自應由敗訴之原告負擔，爰確定
    訴訟費用負擔如主文第2項所示。
八、本件為判決基礎之事證已臻明確，兩造其餘之攻擊防禦方法
    及舉證，經本院審酌後，認均不足以影響本判決之結果，毋
    庸一一論列，併此敘明。
九、據上論結，本件原告之訴為無理由，判決如主文。　　
中　　華　　民　　國　　110 　年　　1　　月　　19　　日
                  民事第五庭    法  官　張桂美
以上正本係照原本作成。
如對本判決上訴，須於判決送達後20日內向本院提出上訴狀。
如委任律師提起上訴者，應一併繳納上訴審裁判費。
中　　華　　民　　國　　110 　年　　1 　　月　　19　　日
                                書記官  蘇冠杰
附表一：   請求項目 期間 請求金額 公假23.5日 104年2月1日至104年9月30日 （擔任稽核室主任專員） 119,004元 公假200.75日 104年10月1日至106年12月31日 （擔任發動機及附件維修廠主任專員） 1,002,755元 以夜間加班，補休32.375日 104年2月1日至106年12月31日 （擔任稽核室主任專員、擔任發動機及附件維修廠主任專員） 166,506元 未休假工資29.459日(特休7.75日、加班補休21.709日) 104年2月1日至106年12月31日 （擔任稽核室主任專員、擔任發動機及附件維修廠主任專員） 151,509元 
  
附表二：     編號 出差單位 日期 時間 假  單 1 漢翔公司  104年8月21日 15:00-17:00，0.25日 卷㈡第33頁   104年8月28日 13:00-17:00，0.5日 卷㈡第35頁   104年9月4日 13:00-17:00，0.5日 卷㈡第37頁   104年9月25日 13:00-17:00，0.5日 卷㈡第43頁   104年10月26日 13:00-17:00，0.5日 卷㈡第55頁   104年12月23日 8:00-17:00，1日 卷㈡第79頁   105年1月8日 13:00-17:00，0.5日 卷㈡第87頁   105年3月16日 8:00-17:00，1日 卷㈡第119頁 2 左營海軍基地 104年2月9日 15:00-17:00，0.25日 卷㈡第2頁   104年3月10日 13:00-17:00，0.5日 卷㈡第4頁   104年3月16日 13:00-17:00，0.5日 卷㈡第5頁   104年3月24日 13:00-17:00，0.5日 卷㈡第7頁   104年3月30日 13:00-17:00，0.5日 卷㈡第8頁   104年4月14日 13:00-17:00，0.5日 卷㈡第9頁   104年4月21日 13:00-17:00，0.5日 卷㈡第10頁   104年4月28日 13:00-17:00，0.5日 卷㈡第11頁   104年5月5日 13:00-17:00，0.5日 卷㈡第12頁   104年5月12日 13:00-17:00，0.5日 卷㈡第13頁   104年5月18日 13:00-17:00，0.5日 卷㈡第15頁   104年6月10日 13:00-17:00，0.5日 卷㈡第18頁   104年6月17日 13:00-17:00，0.5日 卷㈡第20頁   104年6月29日 13:00-17:00，0.5日 卷㈡第23頁   104年7月2日 13:00-17:00，0.5日 卷㈡第24頁   104年7月6日 13:00-17:00，0.5日 卷㈡第25頁   104年7月13日 13:00-17:00，0.5日 卷㈡第26頁   104年7月15日 13:00-17:00，0.5日 卷㈡第27頁   104年7月20日 13:00-17:00，0.5日 卷㈡第28頁   104年7月28日 13:00-17:00，0.5日 卷㈡第29頁   104年8月4日 13:00-17:00，0.5日 卷㈡第31頁   104年8月20日 13:00-17:00，0.5日 卷㈡第32頁   104年9月7日 13:00-17:00，0.5日 卷㈡第38頁   104年9月15日 13:00-17:00，0.5日 卷㈡第40頁   104年9月22日 13:00-17:00，0.5日 卷㈡第42頁   104年9月29日 13:00-17:00，0.5日 卷㈡第44頁   104年10月12日 13:00-17:00，0.5日 卷㈡第48頁   104年10月22日 13:00-17:00，0.5日 卷㈡第52頁   104年10月22日 11:00-12:00，0.125日 卷㈡第53頁   104年10月29日 13:00-17:00，0.5日 卷㈡第56頁   104年11月5日 8:00-17:00，1日 卷㈡第58頁   104年11月13日 8:00-17:00，1日 卷㈡第61頁   104年11月19日 8:00-17:00，1日 卷㈡第64頁   104年12月2日 8:00-17:00，1日 卷㈡第69頁   104年12月11日 8:00-17:00，1日 卷㈡第73頁   105年1月13日 8:00-17:00，1日 卷㈡第90頁   105年1月28日 8:00-17:00，1日 卷㈡第100頁   105年2月4日 8:00-17:00，1日 卷㈡第105頁   105年2月17日 8:00-17:00，1日 卷㈡第107頁   105年2月23日 8:00-17:00，1日 卷㈡第110頁   105年3月9日 8:00-17:00，1日 卷㈡第116頁   105年3月22日 8:00-17:00，1日 卷㈡第124頁   105年3月30日 8:00-17:00，1日 卷㈡第127頁   105年4月7日 8:00-17:00，1日 卷㈡第130頁   105年4月13日 8:00-17:00，1日 卷㈡第133頁   105年4月20日 8:00-17:00，1日 卷㈡第135頁   105年4月29日 8:00-17:00，1日 卷㈡第140頁   105年5月10日 8:00-17:00，1日 卷㈡第144頁   105年5月20日 8:00-17:00，1日 卷㈡第148頁   105年5月31日 8:00-17:00，1日 卷㈡第154頁   105年6月17日 8:00-17:00，1日 卷㈡第160頁   105年6月24日 8:00-17:00，1日 卷㈡第163頁   105年7月1日 8:00-17:00，1日 卷㈡第166頁   105年7月15日 8:00-17:00，1日 卷㈡第173頁   105年7月20日 8:00-17:00，1日 卷㈡第175頁   105年7月27日 8:00-17:00，1日 卷㈡第178頁   105年8月4日 8:00-17:00，1日 卷㈡第182頁   105年8月19日 8:00-17:00，1日 卷㈡第188頁   105年8月31日 8:00-17:00，1日 卷㈡第193頁   105年9月7日 8:00-17:00，1日 卷㈡第196頁   105年9月22日 8:00-17:00，1日 卷㈡第204頁   105年10月12日 8:00-17:00，1日 卷㈡第211頁   105年10月20日 8:00-17:00，1日 卷㈡第214頁   105年11月9日 8:00-17:00，1日 卷㈡第219頁   105年11月17日 8:00-17:00，1日 卷㈡第230頁   105年11月23日 8:00-17:00，1日 卷㈡第232頁   105年12月7日 8:00-17:00，1日 卷㈡第238頁   105年12月15日 8:00-17:00，1日 卷㈡第243頁   105年12月22日 8:00-17:00，1日 卷㈡第247頁   105年12月29日 8:00-17:00，1日 卷㈡第251頁   106年1月4日 8:00-17:00，1日 卷㈡第250頁   106年1月10日 8:00-17:00，1日 卷㈡第254頁   106年1月12日 8:00-17:00，1日 卷㈡第255頁   106年1月17日 8:00-17:00，1日 卷㈡第257頁   106年2月22日 8:00-17:00，1日 卷㈡第271頁   106年3月9日 8:00-17:00，1日 卷㈡第277頁   106年3月15日 8:00-17:00，1日 卷㈡第279頁   106年3月22日 8:00-17:00，1日 卷㈡第284頁   106年4月7日 8:00-17:00，1日 卷㈡第288頁   106年4月18日 8:00-17:00，1日 卷㈡第293頁   106年4月26日 8:00-17:00，1日 卷㈡第297頁   106年5月3日 8:00-17:00，1日 卷㈡第299頁   106年5月10日 8:00-17:00，1日 卷㈡第302頁   106年5月17日 8:00-17:00，1日 卷㈡第307頁   106年6月1日 8:00-17:00，1日 卷㈡第312頁   106年6月8日 8:00-17:00，1日 卷㈡第316頁   106年6月15日 8:00-17:00，1日 卷㈡第319頁   106年6月20日 8:00-17:00，1日 卷㈡第323頁   106年7月5日 8:00-17:00，1日 卷㈡第329頁   106年7月11日 8:00-17:00，1日 卷㈡第332頁   106年7月20日 8:00-17:00，1日 卷㈡第336頁   106年8月8日 8:00-17:00，1日 卷㈡第334頁   106年8月16日 8:00-17:00，1日 卷㈡第349頁   106年8月23日 8:00-17:00，1日 卷㈡第352頁   106年9月6日 8:00-17:00，1日 卷㈡第359頁   106年9月12日 8:00-17:00，1日 卷㈡第362頁   106年9月19日 8:00-17:00，1日 卷㈡第365頁   106年9月29日 8:00-17:00，1日 卷㈡第370頁   106年10月3日 8:00-17:00，1日 卷㈡第373頁   106年10月12日 8:00-17:00，1日 卷㈡第377頁   106年10月17日 8:00-17:00，1日 卷㈡第379頁   106年10月25日 8:00-17:00，1日 卷㈡第383頁   106年11月14日 8:00-17:00，1日 卷㈡第391頁   106年11月21日 8:00-17:00，1日 卷㈡第394頁   106年12月6日 8:00-17:00，1日 卷㈡第401頁   106年12月12日 8:00-17:00，1日 卷㈡第404頁   106年12月19日 8:00-17:00，1日 卷㈡第411頁 3 屏東空軍基地 104年9月1日 13:00-17:00，0.5日 卷㈡第36頁   104年9月30日 13:00-17:00，0.5日 卷㈡第46頁   104年10月6日 8:00-17:00，1日 卷㈡第47頁   104年10月20日 13:00-17:00，0.5日 卷㈡第51頁   105年1月5日 8:00-17:00，1日 卷㈡第84頁   105年1月26日 8:00-17:00，1日 卷㈡第96頁   105年5月24日 8:00-17:00，1日 卷㈡第150頁   105年6月7日 8:00-17:00，1日 卷㈡第157頁   105年6月14日 8:00-17:00，1日 卷㈡第159頁   106年6月28日 8:00-17:00，1日 卷㈡第165頁   105年7月6日 8:00-17:00，1日 卷㈡第169頁   105年8月2日 8:00-17:00，1日 卷㈡第181頁   105年9月8日 8:00-17:00，1日 卷㈡第197頁   105年10月18日 8:00-17:00，1日 卷㈡第213頁   105年11月2日 8:00-17:00，1日 卷㈡第217頁   105年12月5日 8:00-17:00，1日 卷㈡第237頁   105年12月26日 8:00-17:00，1日 卷㈡第249頁   106年3月7日 8:00-17:00，1日 卷㈡第276頁   106年6月13日 8:00-17:00，1日 卷㈡第318頁   106年9月26日 8:00-17:00，1日 卷㈡第369頁   106年11月29日 8:00-17:00，1日 卷㈡第398頁 4 普羅公司 104年11月17日 13:00-17:00，0.5日 卷㈡第63頁   104年11月26日 13:00-17:00，0.5日 卷㈡第67頁   105年1月12日 13:00-17:00，0.5日 卷㈡第89頁   105年1月20日 13:00-17:00，0.5日 卷㈡第97頁   105年1月29日 13:00-17:00，0.5日 卷㈡第101頁   105年8月12日 8:00-17:00，1日 卷㈡第185頁   105年10月6日 8:00-17:00，1日 卷㈡第210頁   106年1月19日 8:00-17:00，1日 卷㈡第259頁   106年4月12日 8:00-17:00，1日 卷㈡第290頁